臺灣高等法院刑事判決
108年度上訴字第4036號
上  訴  人  
即  被  告  黃政彥
上列上訴人因詐欺等案件，不服臺灣新北地方法院108年度審訴
字第1284號，中華民國108年9月11日第一審判決（起訴案號：臺
灣新北地方檢察署108年度偵字第4195號、108年度偵續字第146
號），提起上訴，本院判決如下：
    主  文
原判決撤銷。
丙○○三人以上共同犯詐欺取財罪，處有期徒刑壹年；又三人以
上共同犯詐欺取財罪，處有期徒刑壹年貳月；又三人以上共同犯
詐欺取財罪，處有期徒刑壹年壹月。應執行有期徒刑壹年肆月。
    事  實
一、丙○○於民國107年9月間，因有貸款需求而結識真實姓名年籍
    不詳、自稱為台新銀行「張專員」及通訊軟體LINE暱稱為「
    ACC吳」之詐欺集團成員，其雖預見提供金融機構帳戶供他
    人使用，將可供詐欺犯罪者作為詐騙他人將款項匯入該帳戶
    之用，代不詳之人提領來源不明之款項後轉交陌生者，亦可
    掩飾詐騙所得之實際去向，製造金流斷點，而共犯詐欺取財
    罪及洗錢罪，其竟因本身需錢花用，萌生縱使對方是利用其
    所提供之金融帳戶實施詐欺取財犯行，其自金融帳戶內代領
    並轉交款項將使詐騙集團取得犯罪所得並掩飾該詐騙所得去
    向亦不違背其本意之詐欺取財及洗錢之不確定故意，與「張
    專員」、「ACC吳」所屬詐騙集團成員共同基於意圖為自己
    不法所有之詐欺取財及洗錢犯意聯絡，先依「ACC吳」指示
    ，於民國107年9月19日上午9時30分許（起訴書誤載為11時3
    0分許），至位於桃園市○○區○○路0段000號之「空軍一號轉
    運站」，收取陳建宏（所涉幫助詐欺罪嫌，經臺灣臺南地方
    檢察署另行提起公訴）所申辦京城商業銀行00000000000000
    0帳號帳戶（下稱京城銀行帳戶）之提款卡包裹，並於同日
    提供其申辦之合作金庫銀行帳號0000000000000號帳戶（下
    稱合庫銀行帳戶）、臺灣土地銀行帳號000000000000號帳戶
    （下稱土地銀行帳戶）作為收受款項之用。嗣該詐欺集團成
    員於附表一所示時間，以附表一所示方式詐欺甲○○、丁○○、
    乙○○，致其等均陷於錯誤，而於附表一所示時間，分別匯款
    附表一所示金額至附表一所示各該帳戶內。丙○○隨即於附表
    二所示之時、地，依指示持上開京城銀行帳戶提款卡及其所
    有上開合庫銀行、土地銀行帳戶之存摺、提款卡，提領如附
    表二所示包含詐騙前揭甲○○等人所得共計新臺幣（下同）73
    9,976元在內之款項，復將提領之款項交予「ACC吳」所指示
    之真實姓名年籍不詳成員，而掩飾該等犯罪所得之去向。
二、案經桃園市政府警察局蘆竹分局報告臺灣桃園地方檢察署呈
    請臺灣高等檢察署檢察長令轉臺灣新北地方檢察署，及丁○○
    、乙○○訴由新北市政府警察局海山分局報告臺灣新北地方檢
    察署檢察官偵查起訴。
    理  由
壹、證據能力部分：
一、本判決下引具傳聞性質之各項供述證據經本院於審判期日調
    查證據時提示並告以要旨後，未據當事人於言詞辯論終結前
    就證據能力部分有所異議（見本院卷第58至59頁、第100至1
    01頁），本院復查無該等證據有違背法定程序取得或顯不可
    信之外部情狀，揆諸刑事訴訟法第159條之5規定，應均有證
    據能力。
二、至本件認定事實所引用之非供述證據，並無證據證明係公務
    員違背法定程序所取得，亦無顯不可信或不得作為證據之情
    形，且經本院於審判期日依法進行證據之調查、辯論，亦應
    有證據能力。
貳、認定犯罪事實所憑之證據及理由：
一、訊據被告丙○○固坦承有前揭提供自己銀行帳戶、收受系爭京
    城銀行帳戶及於如附表二所示時間、地點提領款項後依指示
    交給他人等事實，惟矢口否認有何三人以上共同詐欺取財及
    洗錢等犯行，辯稱：我因為有貸款的需求才在網路上留下資
    料，之後接到自稱台新銀行「張專員」來電，要我和通訊軟
    體LINE暱稱「ACC吳」之吳姓會計師聯絡，「ACC吳」說可幫
    忙做財力證明，要有資金流動，要我提供兩個帳戶給他，10
    7年9月19日當天，說有另一個人也要做金流財務證明，我就
    依指示取領裝有該人提款卡的包裹，要我把帳戶裡的10萬元
    領出，領完後說錢匯到我帳戶了，叫我去領錢，身上共有35
    萬元要我去土城「頂富赤肉羹店」交給他的助理；交完後又
    要我去合作金庫及自動櫃員機提領共計59萬元，一樣到那間
    肉羹店交給他的助理，但這次是不同人，因為我認為匯到我
    帳戶的錢不是我的，本來就應該還給人家，對方也說24小時
    內沒有還就要告我侵占；後來我合庫銀行、土地銀行帳戶遭
    列為警示帳戶，我才發現被騙，我不是詐騙集團成員，沒有
    詐欺取財的犯意等語。
二、查被告因有貸款需求而與自稱為台新銀行「張專員」及暱稱為「ACC吳」等人聯絡，除依「ACC吳」指示至上開「空軍一號轉運站」收取陳建宏京城銀行帳戶之提款卡外，並提供其合庫銀行及土地銀行帳戶供為收受款項之用。嗣「張專員」、「ACC吳」所屬詐欺集團成員於附表一所示時間，以附表一所示方式詐欺甲○○、丁○○、乙○○，致其等均陷於錯誤，而於附表一所示時間，分別匯款附表一所示金額至附表一所示各該帳戶內，被告則於附表二所示之時間、地點，依指示持上開京城銀行帳戶提款卡及其所有上開合庫銀行、土地銀行帳戶之存摺、提款卡，提領如附表二所示之款項後，交予「ACC吳」所指示之人等事實，為被告所坦承（見107年度偵字第33156號偵查卷【下稱偵33156號卷】第6至10頁、第48至49頁、107年度偵字第32211號偵查卷【下稱偵32211號卷】第2至4頁、108年度偵續字第146號偵查卷【下稱偵續卷】第29至31頁，原審卷第48、55頁，本院卷第56頁），並據證人即告訴人丁○○、乙○○、證人即被害人甲○○於警詢中證述明確（見偵33156號卷第11至15頁、第22至23頁、偵32211號卷第12至14頁），復有上開京城銀行帳戶交易明細、被告申辦之合庫銀行、土地銀行帳戶之存摺影本、往來明細、告訴人丁○○、乙○○提供之上海商業儲蓄銀行匯出匯款申請書、匯出匯款收據聯、郵政跨行匯款申請書、合庫銀行存款憑條、及被告與自稱「張專員」、「ACC吳」之LINE對話紀錄、被告提領款項之現場監視器錄影畫面翻拍照片等件附卷可稽（見108年度偵字第4195號偵查卷第42頁、偵33156號卷第18至21頁、第24、26頁、第31至39頁反面、偵32211號卷第6頁、107年度他字第6449號偵查卷第18至19頁），是此部分之事實堪以認定，合先敘明。
三、本案被告雖稱其原意係透過「張專員」、「ACC吳」申辦貸
    款，因而依指示提供其上開土地銀行、合庫銀行帳戶供對方
    製作金流之用，並因此代領及轉交如附表二所示之款項。然
    被告自承並不知道「張專員」、「ACC吳」之真實年籍資料
    （見偵33156號卷第8頁），且對方係透過網路或或LINE招攬
    及聯絡客戶，被告對於「張專員」、「ACC吳」等與其聯絡
    者之真實姓名、聯絡電話、辦公或所在處所等各項資訊皆一
    無所悉，顯無從確保對方對上開帳戶之用途及所述之真實性
    。且對方若欲製作假金流虛增被告之資力狀況以增加核貸之
    機會，衡情為確保匯入借款人帳戶內之款項不會遭借款人擅
    自取用，理應如被告至空軍一號轉運站所代收之陳建宏帳戶
    般，要求被告提供上開合庫銀行、土地銀行之存摺、金融卡
    及密碼、印鑑章等物件，讓對方自行匯入、匯出或提領後再
    返還被告，而非任由只透過LINE聯絡，毫不相識之被告自行
    提領上開帳戶內如附表二所示多達94萬元之款項，徒增遭被
    告侵占盜用之風險，此顯異於常情。況依被告所述，其當日
    前後兩次至土城赤肉羹店交付款項時，收款者並非同一人（
    見偵33156號卷第48頁反面至49頁），亦可徵對方應有足夠
    之人力可自行提款，猶要求被告自行提領及代為提領他人京
    城銀行帳戶內款項，亦與常理相悖，則被告應已認識對方係
    為不法目的而要被告配合提款。　　
四、金融機構帳戶事關個人財產權益之保障，存戶之存摺、印章
    具專屬性及私密性，多僅限本人交易使用，縱偶有特殊情況
    而同意提供自己帳戶供他人匯入或提領款項者，亦必係與該
    他人具相當信賴關係，並確實瞭解其用途，並無任意交付予
    他人使用之理。且我國金融機構眾多，一般人均可自由至銀
    行申辦帳戶以利匯入、提領款項，依一般人之社會生活經驗
    ，如將款項隨意匯入他人帳戶內，將有遭帳戶所有人提領一
    空招致損失之風險，故若帳戶內之款項來源正當，實無將款
    項匯入他人帳戶再委請該人代為提領後交付與己之必要，是
    若遇刻意將款項匯入他人帳戶，再委託他人代為提領款項之
    情形，依一般人之社會生活經驗，即已心生合理懷疑所匯入
    之款項可能係詐欺所得等不法來源。況詐欺集團利用車手提
    領人頭金融機構帳戶款項，業經報章媒體多所披露，並屢經
    政府及新聞為反詐騙之宣導，是一般具有通常智識之人，應
    均可知委由他人以臨櫃或至自動付款設備方式分別多次提領
    金融機構帳戶款項者，多係藉此取得不法犯罪所得，且掩飾
    該金融機構帳戶內資金去向及實際取得人之身分，以逃避追
    查。而被告於案發時為年滿37歲之成年人，其於警詢中自承
    教育程度為二技畢業，先前做過核四工地監工、機械工廠操
    作員，現為紡織廠技術員（見偵32211號卷第2頁反面），乃
    具有一定之智識程度及社會經驗之人，是被告就其任意將自
    己申設之金融機構帳戶提供他人使用，極有可能遭他人利用
    作為詐欺犯罪轉帳匯款之工具，且該帳戶內之款項極有可能
    係詐騙所得，代為提領不明人士帳戶內之款項及他人匯入自
    己帳戶來源不明之款項後轉交不相識之人，亦極有可能是代
    詐騙集團提領犯罪所得並掩飾該犯罪所得之去向等情，理應
    有所認識，被告於本院準備程序中即坦承有懷疑過對方是詐
    騙集團，只是對方說錢沒有領出來會告我侵占，我才去領等
    語（見本院卷第59頁），是此節亦堪認定。
五、按刑法上之故意，可分為確定故意（直接故意）與不確定故
    意（間接故意或未必故意），所謂不確定故意，係指行為人
    對於構成犯罪之事實，預見其發生而其發生並不違背其本意
    者，刑法第13條第2項定有明文。而基於申辦貸款之意思提
    供個人帳戶供對方使用或代對方提領他人或自己帳戶內來源
    不明之款項，是否同時具有擔任詐欺取財犯罪之取款車手及
    洗錢之不確定故意，並非絕對對立、不能併存之事，亦即縱
    係因申辦貸款業務而與對方聯繫接觸，但於提供帳戶給對方
    時，依行為人本身之智識能力、社會經驗、與對方互動之過
    程等情狀，如行為人對於其所提供之帳戶資料，已預見被用
    來作為詐欺取財等非法用途之可能性甚高，且所代領及轉交
    之款項極可能為詐欺集團詐騙他人之犯罪所得，惟仍心存僥
    倖認為不會發生，猶將該等金融機構帳戶物件提供他人使用
    及代為提領並轉交來源不明之款項，可認其對於自己利益之
    考量遠高於他人財產法益是否因此受害乙節，容任該等結果
    發生而不違背其本意，自仍應認具有詐欺取財及洗錢之不確
    定故意。本案被告既已預見對方可能為詐騙集團，上開帳戶
    內之款項極可能為詐欺取財之犯罪所得，竟仍提供自己上開
    銀行帳戶供對方使用，及依指示代領並轉交帳戶內之款項，
    參以被告107年9月19日案發當日上開土地銀行帳戶內之餘額
    僅有574元、合庫銀行帳戶內之餘額更僅有103元此節，有卷
    附存摺內頁影本可參（見偵33156號卷第32、34頁），可知
    被告因其帳戶內餘額甚少，縱使受騙，自己也幾乎不會蒙受
    損失，遂僅因自己急需用錢，而不甚在意其帳戶可能會遭他
    人持以詐騙他人所用，及受指示提領並轉交款項給毫不相識
    之第三人者極可能為詐欺犯罪所得。是以被告縱非明知其所
    提領之款項係詐欺集團詐騙被害人所得，但其主觀上既對於
    所提領之款項，極可能係他人實施詐欺犯罪之不法所得乙節
    ，已有所預見，卻仍依指示擔任取款之車手，足認被告主觀
    上有共同參與詐欺取財之不確定故意，至為灼然。
六、被告雖另辯稱：因為我認為匯到我帳戶的錢不是我的，本來
    就應該還給人家，對方也說24小時內沒有還就要告我侵占等
    語。然其既已預見對方可能為詐騙集團，帳戶內之款項為詐
    欺犯罪所得之可能性自屬甚高，即無所謂「應該還給人家」
    之理，縱使對方表示可能會控告侵占，但被告大可報警處理
    ，即無被認定具有侵占犯意之可能，若事後查證結果並非犯
    罪所得，再歸還對方即可。惟被告捨此不為，仍依對方指示
    行事，可徵其仍心存僥倖，自無礙於被告具有容認結果發生
    之不確定故意之認定，其此部分所辯，實尚無從據為有利於
    其之認定。
七、按共同正犯，係共同實行犯罪行為之人，在共同意思範圍內
    ，各自分擔犯罪行為之一部，相互利用他人之行為，以達其
    犯罪之目的，其成立不以全體均參與實行犯罪構成要件之行
    為為要件。又共同正犯之意思聯絡，原不以數人間直接發生
    者為限，即有間接之聯絡者，亦包括在內。如甲分別邀約乙
    、丙犯罪，雖乙、丙間彼此並無直接之聯絡，亦無礙於其為
    共同正犯之成立（最高法院77年台上字第2135號判例意旨參
    照），是以共同之行為決意不以共同正犯間均相互認識為要
    件。而電話或通訊軟體詐騙集團之犯罪型態，自籌設機房、
    收集人頭電話門號及金融機構帳戶、撥打電話或傳送訊息實
    行詐騙、自人頭帳戶提領款項、或自被害人處取得現金或金
    融機構帳戶後，由詐得之金融機構帳戶內提領款項等階段，
    乃係需由多人縝密分工方能完成之犯罪，其參與實行各個分
    工之人，縱非全然認識或確知彼此參與分工細節，然其等對
    於各別係從事該等犯罪行為之一部既有所認識，且以共同犯
    罪意思為之，即應就加重詐欺取財所遂行各階段行為全部負
    責。查本案「張專員」、「ACC吳」所屬詐欺集團成員詐騙
    附表一所示被害人後，指示被告於附表二所示之時間、地點
    至銀行臨櫃，及持提款卡至自動櫃員機輸入密碼後提領詐得
    之款項，並將提領出之現金交付負責收受之其他詐欺集團成
    員，各成員所為不僅均係該詐欺集團犯罪計畫之重要環節，
    且皆係以自己共同犯罪之意思，各分擔犯罪構成要件之行為
    或犯罪構成要件以外之行為，是被告與實際接觸被害人實行
    詐術之成員間，縱非全然認識或確知彼此參與分工細節，然
    被告對於其自身與該集團成員係各別從事所屬詐欺集團整體
    犯罪行為之一部有所認識，進而基於共同之犯罪意思而為之
    ，並相互利用他人之行為，以遂行犯罪之目的，揆諸前揭說
    明，被告與「張專員」、「ACC吳」所屬詐欺集團成員間即
    有犯意聯絡及行為分擔，應論以共同正犯，就其所參與犯行
    所生之全部犯罪結果共同負責。
八、綜上所述，被告上開所辯均非足採，本案事證明確，被告犯
    行堪以認定，應依法論科。
參、論罪部分：
一、按洗錢防制法於105年12月28日修正公布，並於106年6月28
    日生效施行（下稱新法）。修正前該法（下稱舊法）將洗錢
    行為區分為將自己犯罪所得加以漂白之「為自己洗錢」及明
    知是非法資金，卻仍為犯罪行為人漂白黑錢之「為他人洗錢
    」兩種犯罪態樣，且依其不同之犯罪態樣，分別規定不同之
    法定刑度。惟洗錢犯罪本質在於影響合法資本市場並阻撓偵
    查，不因為自己或為他人洗錢而有差異，且洗錢之行為模式
    不祇一端，上開為自己或為他人洗錢之二分法，不僅無助於
    洗錢之追訴，且徒增實務事實認定及論罪科刑之困擾。故而
    為澈底打擊洗錢犯罪，新法乃將洗錢行為之處置、多層化及
    整合等各階段，全部納為洗錢行為，而於新法第2條規定：
    「本法所稱洗錢，指下列行為：一、意圖掩飾或隱匿特定犯
    罪所得來源，或使他人逃避刑事追訴，而移轉或變更特定犯
    罪所得。二、掩飾或隱匿特定犯罪所得之本質、來源、去向
    、所在、所有權、處分權或其他權益者。三、收受、持有或
    使用他人之特定犯罪所得。」且為避免舊法時期過度限縮洗
    錢犯罪成立之可能，亦模糊前置犯罪僅在對於不法金流進行
    不法原因之聯結而已，造成洗錢犯罪成立門檻過高，洗錢犯
    罪難以追訴。故新法就其中採取門檻式規範者，明定為最輕
    本刑為6個月以上有期徒刑之罪，並將「重大犯罪」之用語
    ，修正為「特定犯罪」；另增列未為最輕本刑為6個月以上
    有期徒刑之罪所涵括之違反商標法等罪，且刪除有關犯罪所
    得金額須在5百萬元以上者，始得列入前置犯罪之限制規定
    ，以提高洗錢犯罪追訴之可能性。從而新法第14條第1項所
    規範之一般洗錢罪，必須有第3條規定之前置特定犯罪作為
    聯結，始能成立。以日益猖獗之詐欺集團犯罪為例，詐欺集
    團向被害人施用詐術後，為隱匿其詐欺所得財物之去向，而
    令被害人將其款項轉入該集團所持有、使用之人頭帳戶，並
    由該集團所屬之車手前往提領詐欺所得款項得逞，檢察官如
    能證明該帳戶內之資金係本案詐欺之特定犯罪所得，即已該
    當於新法第14條第1項之一般洗錢罪（最高法院108年度台上
    字第2500號判決意旨參照）。本案被告及「張專員」、「AC
    C吳」所屬詐欺集團係3人以上共同犯刑法第339條詐欺罪，
    構成刑法第339條之4第1項第2款之加重詐欺取財罪，該罪為
    法定刑1年以上7年以下有期徒刑之罪，屬洗錢防制法第3條
    第1款所規定之特定犯罪，而該詐欺集團成員係以附表一所
    示方式對附表一所示之被害人施以詐術，令其等陷於錯誤後
    ，依照集團之指示，將錢匯入該集團事先取得並掌控之上開
    京城銀行帳戶及被告合庫銀行、土地銀行帳戶，由前引卷附
    各該銀行之交易明細中可對應找出各被害人所匯款項之金流
    紀錄，即可特定該等款項屬於本案詐欺之特定犯罪所得，被
    告再依指示將之提領後轉交不詳之人，使該集團得以藉此掩
    飾該等犯罪所得之去向，是被告所為自非僅係為詐欺集團取
    得犯罪所得，而係兼為洗錢防制法第2條第2款之洗錢行為，
    自亦應論以同法第14條第1項之一般洗錢罪。
二、核被告就詐騙附表一編號1至3所示各該被害人部分，均係犯
    刑法第339條之4第1項第2款之三人以上共同犯詐欺取財罪，
    就附表二所示提領並轉交詐欺犯罪所得部分，則皆係犯洗錢
    防制法第14條第1項之一般洗錢罪。
三、被告與自稱「張專員」、「ACC吳」、收受款項之助理暨所
    屬詐欺集團其他分工成員等成年人間，就上開犯行有犯意聯
    絡及行為分擔，應論以共同正犯。
四、被告如附表二編號1所示之洗錢行為，係提領附表一編號1所
    示被害人甲○○遭詐騙後匯入上開京城銀行帳戶之款項；如附
    表二編號2、3所示之洗錢行為，係提領附表一編號2所示被
    害人丁○○遭詐騙後匯入被告上開土地銀行帳戶之款項；如附
    表二編號4、5所示之洗錢行為，則係提領附表一編號3所示
    被害人乙○○遭詐騙後匯入被告上開合庫銀行帳戶之款項，各
    具有行為局部同一之關係，是就附表一各被害人所為之三人
    以上共同犯詐欺取財罪與前述各該部分所犯之洗錢罪間，屬
    一行為觸犯數罪名之想像競合犯，應各依刑法第55條之規定
    從一重依三人以上共同犯詐欺取財罪處斷。　
五、被告所為上開三人以上共同犯詐欺取財罪（3罪），被害人
    均不相同，行為明顯可分，應予分論併罰。
六、公訴意旨雖漏未論及洗錢防制法第14條第1項之一般洗錢罪
    ，然此與已起訴之三人以上共同犯詐欺取財罪間具有想像競
    合之裁判上一罪關係，且於起訴事實中已敘及，自應為起訴
    效力所及，且本院於審理時諭知被告所犯一般洗錢罪之罪名
    （見本院卷第103頁），已無礙被告防禦權之行使，本院自
    得併予審理。
七、公訴檢察官論告時雖認被告所為另犯組織犯罪防制條例第3
    條第1項後段之參與犯罪組織罪（見本院卷第105至106頁）
    ，但本案僅能認定被告係基於不確定故意參與本案加重詐欺
    取財與洗錢犯行，尚無足夠證據證明被告係明知對方為詐騙
    集團之犯罪組織，且被告僅參與107年9月19日當天之行為，
    實難認被告有為持續牟利而參與犯罪組織之主觀犯意，其所
    為尚難認已構成參與犯罪組織罪，併此敘明。
肆、撤銷改判及量刑審酌事項：
一、原審認被告所為係犯上開加重詐欺取財罪，予以論罪科刑 
    ，固非無見，惟查本案被告所為亦成立洗錢防制法第14條第
    1項之一般洗錢罪，且與所犯三人以上共同犯詐欺取財罪間
    具有想像競合之裁判上一罪關係，業如前述，原判決漏未論
    以此罪，自屬未恰，是雖被告上訴意旨仍持前詞否認犯罪為
    無理由，業經本院論駁如前，原判決既有上開違誤之處，自
    仍應於本院予以撤銷改判。
二、本院爰以行為人之責任為基礎，審酌被告前無經法院論罪科
    刑之紀錄，有本院被告前案紀錄表在卷可參，素行尚可，其
    明知詐騙集團對社會危害甚鉅，竟為圖得貸款之利益，仍提
    供上開帳戶予詐欺集團使用，並依指示取得他人帳戶後提領
    各該帳戶款項轉交詐騙集團，造成無辜民眾受騙而受有金錢
    損失，且亦因被告所為掩飾犯罪所得之去向，致使執法人員
    難以追查正犯之真實身分，兼衡本案之被害人數，被告所提
    領與被害人受騙有關之款項近74萬元，被害人之損失不輕，
    兼衡被告犯罪後雖於本院未坦承犯行，但承認主要事實經過
    ，且雖有意與被害人達成和解，惟因被害人均無和解意願而
    未果（見本院卷第73、77頁之公務電話查詢紀錄表）之犯後
    態度，暨被告二技畢業之智識程度，目前從事作業員，月薪
    約3萬2千元，離婚，需撫養1名未成年子女之家庭生活經濟
    狀況（參見本院卷第104頁）等一切情狀，依附表一編號1至
    3所示犯行之次序分別量處如主文第2項所示之刑。
三、本院再審酌被告所犯上開加重詐欺罪3罪之犯罪類型、動機
    、手段及目的均相同，且被告係於同一日內參與本案3起加
    重詐欺犯行，由時間之密接性及犯罪之目的、手段觀之，所
    顯示之人格面並無不同，責任非難重複性高，本案所為造成
    各被害人之損害程度等節，整體評價被告應受矯治之程度，
    並兼衡責罰相當與刑罰經濟之原則，定其應執行刑為有期徒
    刑1年4月。
四、不予沒收部分：
  ㈠按「任何人都不得保有犯罪所得」為普世基本法律原則，犯
    罪所得之沒收、追繳或追徵，在於剝奪犯罪行為人之實際犯
    罪所得（原物或其替代價值利益），使其不能坐享犯罪之成
    果，以杜絕犯罪誘因，可謂對抗、防止經濟、貪瀆犯罪之重
    要刑事措施，性質上屬類似不當得利之衡平措施，著重所受
    利得之剝奪。然苟無犯罪所得，自不生利得剝奪之問題，固
    不待言，至2人以上共同犯罪，關於犯罪所得之沒收、追繳
    或追徵，倘個別成員並無犯罪所得，且與其他成員對於所得
    亦無事實上之共同處分權時，同無「利得」可資剝奪，特別
    在集團性或重大經濟、貪污犯罪，不法利得龐大，一概採取
    絕對連帶沒收、追繳或追徵，對未受利得之共同正犯顯失公
    平。有關共同正犯犯罪所得之沒收、追繳或追徵，最高法院
    改採沒收或追徵應就各人所分得者為之之見解。所謂各人「
    所分得」，係指各人「對犯罪所得有事實上之處分權限」，
    法院應視具體個案之實際情形而為認定：倘若共同正犯各成
    員內部間，對於不法利得分配明確時，固應依各人實際分配
    所得沒收；然若共同正犯成員對不法所得並無處分權限，其
    他成員亦無事實上之共同處分權限者，自不予諭知沒收。查
    本案尚無證據證明被告有從實行詐欺行為者處實際獲取犯罪
    所得，或自被害人處所詐得之財物分得任何財產上利益，揆
    諸上開說明，即無從宣告沒收、追徵。
  ㈡洗錢防制法第18條規定「犯第14條之罪，其所移轉、變更、
    掩飾、隱匿、收受、取得、持有、使用之財物或財產上利益
    ，沒收之；犯第15條之罪，其所收受、持有、使用之財物或
    財產上利益，亦同（第1項）。以集團性或常習性方式犯第1
    4條或第15條之罪，有事實足以證明行為人所得支配之前項
    規定以外之財物或財產上利益，係取自其他違法行為所得者
    ，沒收之（第2項）。對於外國政府、機構或國際組織依第2
    1條所簽訂之條約或協定或基於互惠原則，請求我國協助執
    行扣押或沒收之案件，如所涉之犯罪行為符合第3條所列之
    罪，不以在我國偵查或審判中者為限（第3項）。」關於犯
    罪行為人犯洗錢防制法第14條之罪，其所掩飾之財物本身僅
    為洗錢之標的，難認係供洗錢所用之物，故洗錢行為之標的
    除非屬於前置犯罪之不法所得，而得於前置犯罪中予以沒收
    者外，既非本案洗錢犯罪之工具及產物，亦非洗錢犯罪所得
    ，尤非違禁物，尚無從依刑法沒收規定予以宣告沒收，自應
    依上開第18條第1項前段規定予以宣告沒收。此規定係採義
    務沒收主義，祇要合於前述規定，法院即應為相關沒收之諭
    知，然該洗錢行為之標的是否限於行為人者始得宣告沒收，
    法無明文，是倘法條並未規定「不問屬於犯罪行為人與否均
    沒收」時，自仍以屬於被告所有者為限，始應予沒收。本件
    被告提領之款項已全數轉交上開詐欺集團，業據被告供述在
    卷，並非被告所有，亦非在其實際掌控中，則被告就此部分
    犯罪所收受、持有之財物本不具所有權及事實上管領權，揆
    諸前揭說明，自無從對其所提領之全部金額加以宣告沒收。
據上論斷，應依刑事訴訟法第369條第1項前段、第364條、第299
條第1項前段，洗錢防制法第14條第1項，刑法第11條、第28條、
第339條之4第1項第2款、第55條、第51條第5款，判決如主文。
本案經檢察官黃和村到庭執行職務。
中　　華　　民　　國　　109 　年　　4 　　月　　16　　日
                  刑事第二十庭  審判長法　官  王復生
                                      法　官  陳春秋
                                      法　官  張紹省
以上正本證明與原本無異。
如不服本判決，應於收受送達後20日內向本院提出上訴書狀，其
未敘述上訴之理由者並得於提起上訴後20日內向本院補提理由書
（均須按他造當事人之人數附繕本）「切勿逕送上級法院」。
                                      書記官  莫佳樺
中　　華　　民　　國　　109 　年　　4 　　月　　17　　日
附錄：本案論罪科刑法條全文
中華民國刑法第339條
意圖為自己或第三人不法之所有，以詐術使人將本人或第三人之
物交付者，處5年以下有期徒刑、拘役或科或併科50萬元以下罰
金。
以前項方法得財產上不法之利益或使第三人得之者，亦同。
前二項之未遂犯罰之。

中華民國刑法第339條之4第1項： 
犯第339條詐欺罪而有下列情形之一者，處1年以上7年以下有期
徒刑，得併科1百萬元以下罰金：
一、冒用政府機關或公務員名義犯之。
二、三人以上共同犯之。
三、以廣播電視、電子通訊、網際網路或其他媒體等傳播工具，
    對公眾散布而犯之。
　　
洗錢防制法第2條
本法所稱洗錢，指下列行為：
一、意圖掩飾或隱匿特定犯罪所得來源，或使他人逃避刑事追訴
    ，而移轉或變更特定犯罪所得。
二、掩飾或隱匿特定犯罪所得之本質、來源、去向、所在、所有
    權、處分權或其他權益者。
三、收受、持有或使用他人之特定犯罪所得。
　　
洗錢防制法第14條
有第二條各款所列洗錢行為者，處7年以下有期徒刑，併科新臺
幣5百萬元以下罰金。
前項之未遂犯罰之。
前二項情形，不得科以超過其特定犯罪所定最重本刑之刑。
　　
附表一：
編號 被害人 受詐欺時間 詐騙方式 匯款時間、金額（新臺幣）及詐欺集團收 款帳戶  1 甲○○ 107年9月18日18時30分許 詐騙集團成員以電話聯絡甲○○，假冒EASYSHOP網路商店、國泰世華銀行客服人員，佯以作業疏失誤設重複扣款為由，要求至自動櫃員機依指示操作以取消或更正，致甲○○陷於錯誤，依指示匯款。 107年9月18日20時04分許及20時07分許、49987元及49989元（起訴書附表一誤載為49987元）、陳建宏之上開京城銀行帳戶    2 丁○○ 107年9月17日13時許 詐欺集團成員以電話向告訴人丁○○佯稱係其姪女，因故急需借款云云，致告訴人丁○○陷於錯誤，依指示匯款。 107年9月17日14時許、29萬元、另案被告劉成楷設於上海銀行帳號000000000000號帳戶     107年9月18日某時、12萬元、另案被告王素菁設於合庫銀行帳號0000000000000號帳戶     107年9月19日某時、25萬元、被告之上開土地銀行帳戶 3 乙○○ 107年9月18日21時許 詐欺集團成員以電話及LINE向告訴人乙○○佯稱係其親戚，因故急需借款云云，致告訴人乙○○陷於錯誤，依指示匯款。 107年9月19日（起訴書附表一誤載為20日）12時40分許、39萬元、被告之上開合庫銀行帳戶 

附表二：
編號 提款時間 提款帳號 提款地點 提款金額 （新臺幣） 備註 1 107年9月19日9時58分許至 10時3分許 陳建宏上開京城銀行帳戶 桃園市○○區○○○街000號(統一超商蘆坎店) 10萬元 自動櫃員機提領 2 107年9月19日12時46分許 被告上開土地銀行帳戶 新北市○○區○○街00號（土地銀行三峽分行） 21萬元 臨櫃提領 3 107年9月19日12時57分許 被告上開土地銀行帳戶 同上 4萬元 自動櫃員機提領 4 107年9月19日14時14分許 被告上開合庫銀行帳戶 新北市○○區○○路0段0號（合作金庫銀行南土城分行） 46萬元 臨櫃提領 5 107年9月19日14時20分許 被告上開合庫銀行帳戶 同上 13萬元 自動櫃員機提領